【裁判字號】    97,交聲,829
【裁判日期】    970620
【裁判案由】    聲明異議
【裁判全文】
臺灣臺中地方法院交通事件裁定         97年度交聲字第829號
原處分機關  交通部公路總局臺中區監理所豐原監理站
聲明異議人
即受處分人  甲○○
上列聲明異議人因違反道路交通管理處罰條例案件，對於交通部
公路總局臺中區監理所豐原監理站於民國九十七年三月七日所為
之豐監稽違字第裁６３─Ｚ00000000號處分，聲明異議
，本院裁定如下：
    主  文
原處分關於吊扣普通聯結車駕駛執照拾貳個月部分撤銷。
甲○○汽車駕駛人駕駛汽車，經測定酒精濃度超過規定標準，吊
扣普通小型車駕駛執照壹年。
    理  由
一、原處分機關略以：聲明異議人即受處分人甲○○（下稱受處
    分人）於民國九十七年三月六日上午八時二十六分許，駕駛
    車牌號碼Ｗ５－００６６號自用小客車，行經國道三號南向
    一五八點七公里處，經內政部警政署國道公路警察局第七警
    察隊大甲分隊執勤員警當場查獲其因酒後駕車，吐氣酒精濃
    度為每公升零點三五毫克而違規，遂依道路交通管理處罰條
    例第三十五條第一項第一款規定，製開公警局交字第Ｚ00
    000000號通知單舉發在案，嗣經原處分機關於九十七
    年三月七日依道路交通管理處罰條例第三十五條第一項第一
    款及違反道路交通管理事件統一裁罰基準及處理細則第四十
    一條、第四十三條及第六十七條規定，以豐監稽違字第裁６
    ３─Ｚ00000000號裁決書，裁處罰鍰新臺幣（下同
    ）一萬九千五百元，吊扣普通聯結車駕照十二個月，施以道
    安講習等語。
二、聲明異議意旨略以：道路交通管理處罰條例第六十八條業已
    修正，駕駛自小客車違規被吊扣職業聯結車駕駛執照為裁罰
    不當，於法無據；且吊扣職業聯結車駕駛執照將嚴重影響生
    計，請求撤銷原處分關於吊扣職業聯結車駕駛執照一年部分
    。酒駕違規罰鍰部分，則無異議等語。
三、按「汽車駕駛人，駕駛汽車經測試檢定有酒精濃度超過規定
    標準者，處新臺幣一萬五千元以上六萬元以下罰鍰，並當場
    移置保管該汽車及吊扣其駕駛執照一年。」、「汽車駕駛人
    有飲用酒類或其他類似物後其吐氣所含酒精濃度超過每公升
    零點二五毫克或血液中酒精濃度超過百分之零點零五以上者
    ，不得駕車。」，道路交通管理處罰條例第三十五條第一項
    第一款、道路交通安全規則第一百十四條第二款分別定有明
    文。次按道路交通管理處罰條例第六十八條業於九十四年十
    二月十四日修正，並自九十五年三月一日施行，修正前之道
    路交通管理處罰條例第六十八條規定：「汽車駕駛人，因違
    反本條例及道路交通安全規則之規定，受吊扣或吊銷駕駛執
    照處分時，吊扣或吊銷其持有各級車類之駕駛執照。」，其
    立法意旨在於違規行為對道路交通秩序之維持及道路交通安
    全已生較大之影響，故規定吊扣或吊銷其持有各級車類之駕
    駛執照，以限制其繼續駕車行駛道路之權利，其係屬駕駛行
    為之限制，並不因所持駕駛執照種類不同而有所差異。而修
    正後之道路交通管理處罰條例第六十八條規定：「汽車駕駛
    人，因違反本條例及道路交通安全規則之規定，受吊銷駕駛
    執照處分時，吊銷其持有各級車類之駕駛執照。」，其立法
    理由略以：「原條文將違法或違規駕駛人所持有各級車類之
    駕駛執照一併吊扣或吊銷，失之過酷，影響人民工作及生活
    甚鉅，爰修正之」等語。故依修正後道路交通管理處罰條例
    第六十八條之規定，受吊扣駕駛執照處分，不再吊扣其持有
    各級車類之駕駛執照，僅於受吊銷駕駛執照處分時，始吊銷
    其持有各級車類之駕駛執照，而限縮修正前條文之適用範圍
    ，即受吊扣駕駛執照處分，不在本條規定適用之列。是依上
    開規定受吊銷駕照處分者，仍維持吊銷其持有各級車類之駕
    駛執照，至於受吊扣駕照處分者，則僅吊扣其違法或違規當
    時所駕駛車輛之駕駛執照，不再吊扣其持有各級車類之駕駛
    執照，其理甚明。
四、經查，本件受處分人上開違規行為係發生於九十七年三月六
    日，自應適用修正後之道路交通管理處罰條例第六十八條規
    定；且修正後道路交通管理處罰條例第六十八條之規定，既
    將「吊扣」等字刪除，是依上開說明，受處分人受吊扣駕駛
    執照處分時，自不得再吊扣其持有各級車類之駕駛執照，故
    原處分機關於作成吊扣駕駛執照處分時，應就行為人所應吊
    扣之駕駛執照種類予以限定，始符合依法行政原則。而受處
    分人為本件違規行為時，係駕駛自用小客車（普通小型車）
    ，此有內政部警政署國道公路警察局公警局交字第Ｚ000
    00000號舉發違反道路交通管理事件通知單一紙附卷可
    憑，揆諸前開說明，其依法所受之處分應為限制其駕駛普通
    小型車之權利，即吊扣其小型車普通駕駛執照，原處分機關
    未審酌及此，逕為裁罰，即難認為允當，從而受處分人之異
    議為有理由，爰撤銷原處分關於「吊扣普通聯結車駕駛執照
    十二個月」之處分，並就該撤銷部分改諭知如主文第二項所
    示之處罰。至於公路機關因汽車駕駛人取得高一級車類之駕
    駛資格者，應換發駕駛執照，並准其駕駛較低級車類之車輛
    ，而已領有職業聯結車駕駛執照者，得駕駛大客車、大貨車
    、小型車、輕型機器腳踏車的規定，而於實務上僅逐級核給
    汽車駕駛執照一張，致持有職業聯結車駕駛執照者，因駕駛
    普通小型車違規，而須吊扣小型車普通駕駛執照時，產生技
    術層面之困難，惟行政機關本應時時因應法令之變更，而精
    進其行政執行成效，斷不得因技術層面之困難，而置相關法
    令於不顧，甚或逾越比例原則，是技術層面的問題，要難據
    為原處分並無不當之理由，併此敘明。
據上論斷，應依道路交通管理處罰條例第八十七條第二項、道路
交通案件處理辦法第二十條之規定，裁定如主文。
中    華    民    國     97     年     6    月   20   日
                    交通法庭  法  官  周瑞芬
以上正本證明與原本無異。
如不服本裁定應於送達後五日內向本院提出抗告狀。
                              書記官  何俞瑩
中    華    民    國     97     年     6    月   20   日


司法院資訊處製作；財團法人民間司法改革基金會備份。
